臺灣板橋地方法院刑事判決　　　　　　　94年度訴字第2130號
公　訴　人　臺灣板橋地方法院檢察署檢察官
被　　　告　丙○○
上列被告因妨害自由等案件，經檢察官提起公訴（九十四年度偵
字第一三三○九號），被告於本院準備程序中就被訴之事實為有
罪之陳述，經本院合議庭裁定由受命法官獨任進行簡式審判程序
審理，判決如下：
    主  文
丙○○私行拘禁，處有期徒刑伍月，如易科罰金，以參佰元折算
壹日。又漏逸煤氣，致生公共危險，處有期徒刑肆月，如易科罰
金，以參佰元折算壹日。應執行有期徒刑捌月，如易科罰金，以
參佰元折算壹日。
    事  實
一、丙○○與甲○○原為男女朋友關係，因不滿甲○○欲與其分
    手，竟基於妨害自由之犯意，於民國九十四年八月三日下午
    六時三十分許，趁甲○○下班返家之際，在臺北縣新莊市○
    ○路中港大排旁，將甲○○強行攔下，要求甲○○與其返回
    臺北縣新莊市○○街五十九巷八號三樓住處，甲○○不從，
    丙○○即出手毆打甲○○頭部及臉部，將甲○○強拉上其所
    騎乘之機車，致甲○○受有臉、頭皮及頸之挫傷、肩及上臂
    損傷、肘、前臂及腕損傷之傷害（傷害部份未據告訴），以
    此強暴之非法方法剝奪甲○○之行動自由，強拉甲○○返回
    其上址住處並反鎖大門，私行拘禁甲○○在前開住處，並接
    續其妨害自由之犯意，持胞兄所有之長指揮刀一把（非屬槍
    砲彈藥刀械管制條例規定之刀械）揮舞以脅迫甲○○，不讓
    甲○○離去。因甲○○仍強烈表達分手之意願，丙○○情緒
    激動，揚言自殺，竟另行起意，明知瓦斯氣體（即煤氣）具
    有毒性且易燃具有爆炸性，如外漏為人體吸入或遇火星，將
    有使人中毒或爆炸之危險，竟仍在上址住處將門窗緊閉，開
    啟瓦斯爐開關，使瓦斯氣體漏逸瀰漫於屋內，造成對集合住
    宅住戶生命、財產之威脅，致生公共危險，嗣經甲○○勸說
    ，丙○○始將瓦斯爐關閉。迄同日晚間八時許，甲○○之母
    親報警隨同警員到達上址，並對丙○○進行勸導，迨同日晚
    間十時許，丙○○始開門，警員旋將甲○○送醫治療，並當
    場扣得上開長指揮刀一把，另扣得短指揮刀一把。
二、案經臺北縣警察局新莊分局報告臺灣板橋地方法院檢察署檢
    察官偵查起訴，經丙○○於本院準備程序中就被訴之事實為
    有罪之陳述，經本院合議庭裁定由受命法官獨任進行簡式審
    判程序審理。
    理  由
壹、程序方面
    刑事訴訟法第二百七十三條之一第一項規定除被告所犯為死
    刑、無期徒刑、最輕本刑為三年以上有期徒刑之罪、或高等
    法院管轄第一審案件者外，於審判期日前之程序進行中，被
    告先就被訴事實為有罪之陳述時，審判長得告知被告簡式審
    判程序之旨，並聽取當事人、代理人、辯護人及輔佐人之意
    見後，裁定進行簡式審判程序。本案被告丙○○被訴公共危
    險等案件，非前開不得進行簡式審判程序之案件，經被告於
    本院審理時就被訴之事實為有罪之陳述，且經本院告知被告
    簡式審判程序之旨，聽取被告及檢察官之意見後，爰依刑事
    訴訟法第二百七十三條之一第一項規定裁定改依簡式審判程
    序審判之，先予敘明。
貳、實體方面
一、上揭事實，業據被告於本院審理時坦承不諱，核與證人即被
    害人甲○○於警詢及偵查時結證之情節相符（見偵查卷第三
    十二頁至第三十四頁），復經證人即承辦警員吳俊賢就警方
    據報前往被告住處處理之過程結證甚詳（見偵查卷第四十五
    頁至第四十六頁）。又被害人甲○○因遭被告毆打及強拉上
    車，致受有臉、頭皮及頸之挫傷、肩及上臂損傷、肘、前臂
    及腕損傷之傷害等情（傷害部份未據告訴），亦有行政院衛
    生署臺北醫院九十四年九月二十八日北醫歷字第七九五五號
    函暨病歷一份在卷可憑（見本院卷）。此外，並有長指揮刀
    一把扣案可資佐證；而該把指揮刀經鑑定結果，非屬槍砲彈
    藥刀械管制條例規定之刀械，有臺北縣政府警察局九十四年
    九月二十日北縣警保字第○九四○一二八五八六號函一件存
    卷可佐（見偵查卷第四十八頁）。是由上開補強證據，足資
    擔保被告於本院審理中所為前開任意性自白具有相當程度之
    真實性，而得使本院確信被告前述自白與事實相符，足證被
    告確有上揭犯行。從而本件事證明確，被告犯行堪以認定，
    應依法論科。
二、按刑法第三百零二條第一項私行拘禁屬於主要性之規定，而
    以其他非法方法剝奪人之行動自由，則屬於補充性規定，如
    行為人之所為，既觸犯主要性規定，亦觸犯補充性規定；或
    由觸犯補充性規定，進而觸犯主要性規定時，按之主要規定
    優於補充規定原則，則只適用主要性規定予以論處即足，自
    不應宣告補充規定之罪名（最高法院七十九年度臺上字二六
    三三號判決意旨參照），且無方法結果牽連關係之可言，亦
    非可予以齊列併用（最高法院七十六年度臺上字第一二九四
    號判決意旨參照）。次按瓦斯乃煤氣之一種，係易燃氣體。
    查本案被告以毆打被害人，且強拉被害人坐上其所騎乘之機
    車，以此強暴非法方法剝奪被害人之行動自由，進而強拉被
    害人返回其上址住處並反鎖大門，私行拘禁被害人於其上址
    住處，並接續持長指揮刀一把揮舞以脅迫被害人，不讓被害
    人離去，既由觸犯補充性規定，進而觸犯主要性規定，則只
    適用主要性規定即私行拘禁罪予以論處即足；又被告於上址
    住處開啟瓦斯爐開關，使瓦斯氣體漏逸瀰漫於屋內，造成對
    集合住宅住戶生命、財產之威脅，致生公共危險。是核被告
    所為，係犯刑法第三百零二條第一項之私行拘禁罪、同法第
    一百七十七條第一項之漏逸煤氣罪。被告所犯上開二罪，犯
    意各別，罪名互殊，應予分論併罰。爰審酌被告因不滿被害
    人欲與其分手，情緒激動，為挽回被害人之感情，竟以毆打
    被害人致傷、強拉被害人之強暴非法方法剝奪被害人之行動
    自由，進而私行拘禁被害人，對被害人身心戕害甚鉅；另又
    在上址門窗緊閉之住處漏逸瓦斯煤氣，造成對集合住宅住戶
    生命、財產之威脅，雖未生損害，然一旦釀災，對他人生命
    、財產造成之危害勢必非常嚴重；再者被告因情緒不穩、觀
    念偏差所為上開行為，迄本案辯論終結時止，仍未獲被害人
    原諒，此經被害人於本院審理時陳明在卷；惟被告於犯罪後
    已坦承犯行，深表悔意等一切情狀，分別量處如主文所示之
    刑，並定其應執行之刑，及諭知易科罰金之折算標準，以示
    懲儆。至被告前雖未曾受有期徒刑以上刑之宣告，有臺灣高
    等法院被告前案紀錄表附卷可稽，惟審酌被害人於本院審理
    時陳稱：短時間很難原諒被告，恐被告再為同樣之行為等語
    ，認尚不宜為緩刑之諭知，附此敘明。末查，扣案長短指揮
    刀各一把，其中長指揮刀雖係被告供上開犯罪所用之物，然
    屬被告胞兄所有，非被告所有之物，業據被告供明在卷，且
    非違禁物；另扣案短指揮刀一把，非供上開犯罪所用之物，
    亦經被告及被害人陳明在卷，爰均不予宣告沒收。
據上論斷，應依刑事訴訟法第二百七十三條之一第一項、第二百
九十九條第一項前段，刑法第三百零二條第一項、第一百七十七
條第一項、第五十一條第五款、第四十一條第一項前段，罰金罰
鍰提高標準條例第一條前段、第二條，判決如主文。
本案經檢察官乙○○到庭執行職務。
中　華　民　國　  九十四　　年　  十　　月　　十四　　日
                  刑事第九庭    法　官  張筱琪
以上正本證明與原本無異
如不服本判決應於送達後十日內向本院提出上訴狀
                                書記官　廖舜宜
中　華　民　國　  九十四　　年　  十　　月　　十四　　日
附錄本案論罪科刑法條全文：
中華民國刑法第一百七十七條
 (漏逸或間隔氣體罪)
漏逸或間隔蒸氣、電氣、煤氣或其他氣體，致生公共危險者，處
三年以下有期徒刑、拘役或三百元以下罰金。
因而致人於死者，處無期徒刑或七年以上有期徒刑。致重傷者，
處三年以上十年以下有期徒刑。
中華民國刑法第三百零二條
 (剝奪他人行動自由罪)
私行拘禁或以其他非法方法，剝奪人之行動自由者，處五年以下
有期徒刑、拘役或三百元以下罰金。
因而致人於死者，處無期徒刑或七年以上有期徒刑，致重傷者，
處三年以上十年以下有期徒刑。
第一項之未遂犯罰之。
